【裁判字號】    99,易緝,59
【裁判日期】    990812
【裁判案由】    詐欺
【裁判全文】
臺灣高雄地方法院刑事判決              99年度易緝字第59號
公  訴  人  臺灣高雄地方法院檢察署檢察官
被      告  乙○○
上列被告因詐欺案件，經檢察官提起公訴（98年度偵字第24215
號），本院判決如下：
    主  文
乙○○無罪。
    理  由
一、公訴意旨略以：被告乙○○已預見行動電話門號若交付他人
    使用，將有供作犯罪工具之可能，猶基於幫助詐欺集團遂行
    詐欺取財之不確定犯意，於民國98年3 月20日前某日，在不
    詳處所，以不明對價，將其妻子甲○○透過朋友丙○○向遠
    傳電信股份有限公司所申辦之0000000000號行動電話易付卡
    門號，交付給某姓名年籍不詳之成年人，再由該人轉交給所
    屬之詐欺集團使用，該詐欺集團隨即以該門號作為收購金融
    帳戶之聯絡工具，而同案被告黃薏瑄（業經本院判處罪刑確
    定）已預見金融機構帳戶係個人理財之重要工具，為個人財
    產、信用之表徵，如交予他人使用，有供作財產犯罪用途之
    可能，仍以基於幫助詐欺集團遂行詐欺取財之不確定故意，
    於98年3 月16日與前揭持0000000000號行動電話易付卡門號
    之詐欺集團成員聯繫，再於同年月18日14時許，在高雄市○○區○○路及中正路口，以新臺幣（下同）7000元之代價，
    將其向國泰世華商業銀行中華分行所申辦帳號000000000000
    號帳戶之存摺、印章、提款卡（含密碼），交付給真實姓名
    年籍不詳自稱「阿立」之成年男子，繼由該人轉交給所屬之
    詐欺集團使用，而由詐欺集團成員共同基於意圖為自己不法
    所有之詐欺取財犯意聯絡，由集團成員於同年月20日11時許
    致電戊○○，誆稱戊○○之國民身分證遭人冒用，在電訊局
    申請行動電話積欠電話費4 萬8730元，如不繳納，將要把戊○○之行動電話斷話，並在8 年內不得使用電話及銀行帳戶
    ，且必須將金融帳戶之資金存入律師帳戶裡，再持收據前往
    臺灣臺中地方法院給承辦法官，戊○○信以為真而陷於錯誤
    ，依照指示於98年3 月20日14時30分許，以臨櫃匯款方式，
    匯款50萬元至黃薏瑄之國泰世華商業銀行中華分行帳戶內，
    而蒙受損害。因認被告乙○○涉犯刑法第30條第1 項、第
    339 條第1 項幫助詐欺罪嫌等語。
二、按犯罪事實應依證據認定之，無證據不得認定犯罪事實。又
    不能證明被告犯罪者，應諭知無罪之判決，刑事訴訟法第15
    4條第2項、第301條第1項分別定有明文。又認定不利於被告
    之事實，須依積極證據，苟積極證據不足為不利於被告事實
    之認定時，即應為有利於被告之認定，更不必有何有利之證
    據。另按事實之認定，應憑證據，如未能發現相當證據，或
    證據不足以證明，自不能以推測或擬制之方法，以為裁判基
    礎；又認定犯罪事實，所憑之證據，雖不以直接證據為限，
    間接證據亦包括在內，然無論直接或間接證據，其為訴訟上
    之證明，須於通常一般之人均不致於有所懷疑，而得確信其
    為真實之程度者，始得據之為有罪之認定，倘其證明尚未達
    到此一程度，而有合理性懷疑之存在時，即無從為有罪之認
    定（最高法院分別著有30年上字第816 號、40年臺上字第86
    號、30年上字第1831號、76年臺上字第4986號判例可資參照
    ）。
三、證據能力部分：
    按被告以外之人於審判外之陳述，雖不符刑事訴訟法第159
    之1 至第159 條之4 之規定，而經當事人於審判程序同意作
    為證據，法院審酌該言詞陳述或書面陳述作成時之情況，認
    為適當者，亦得為證據。當事人、代理人或辯護人於法院調
    查證據時，知有第159 條第1 項不得為證據之情形，而未於
    言詞辯論終結前聲明異議者，視為有前項之同意。刑事訴訟
    法第159 之5 定有明文。查檢察官、被告均對於本判決所引
    用之傳聞證據，同意作為證據（見本院易緝卷第67至76頁）
    ，本院審酌上開證據作成時之情狀，並無違法或不當等情形
    ，且與本案相關之待證事實具有關聯性，認為以之作為本案
    之證據亦屬適當，爰依前揭規定，認均應有證據能力。
四、公訴意旨認被告乙○○涉犯刑法第339 條第1 項、第30條第
    1 項前段之幫助詐欺取財罪嫌，主要係以被告於偵查中之供
    述、同案被告黃薏瑄於警詢及偵查中之供述、證人甲○○於
    警詢及偵查中之證述、證人丙○○於警詢時之陳述、被害人
    戊○○於警詢時之指述、上開門號0000000000號之通聯紀錄
    調閱查詢單、國泰世華商業銀行存款存根乙紙、國泰世華商
    業銀行中華分行所申辦帳號000000000000號帳戶之開戶資料
    、歷史交易紀錄各乙份等件，資為論據。訊據被告堅詞否認
    有何幫助詐欺取財犯行，辯稱：上開0000000000門號易付卡
    是其妻子甲○○跟丙○○借用的，因為其在外面還有女朋友
    ，被其妻子阻止，遂憤而將其妻子之手機拿起來摔在地上，
    後來該門號SIM 卡是在嘉義火車站那邊不見的等語；後又改
    稱：丙○○一開始是把SIM 卡交給其之鄰居陳仕宜，但丙○○去做警詢筆錄的時候並沒有講到陳仕宜，而是說他把SIM
    卡拿給甲○○，其妻子是基於要幫他們圓謊才編這個故事，
    嗣其知道上情後，擔心甲○○所為有作偽證之問題，才順應
    其等之說法，其並無將上開SIM 卡交給詐欺集團成員等語。
五、經查：
  (一)同案被告黃薏瑄於警詢中曾供稱其是撥打0000000000號行動
    電話門號與「阿立」聯絡，之後將其國泰世華商業銀行中華
    分行帳戶之存摺、印章、提款卡（連同密碼）交付給「阿立
    」，其印象很深刻「阿立」之脖子後面有1 個刺青圖騰，並
    指認被告乙○○就是當面拿走其帳戶之存摺、印章、提款卡
    之人等語（見警卷第3 、6 、9 、12頁）；惟嗣又於偵查時
    指稱並非是被告乙○○拿走其帳戶之存摺、印章、提款卡等
    物，因為拿走上開帳戶資料之人的脖子上有刺青，但乙○○
    並沒有等語（見偵卷第8 頁），得見縱使依卷附0000000000
    號行動電話門號之通聯調閱查詢單、國泰世華商業銀行存款
    存根、國泰世華商業銀行中華分行所申辦帳號000000000000
    號帳戶之開戶資料、歷史交易紀錄等件，足資認定被害人戊○○確實遭詐欺集團成員詐騙，遂匯款至同案被告黃薏瑄之
    上開帳戶內，而黃薏瑄係撥打上開0000000000號行動電話門
    號與詐欺集團成員聯繫，並提供其之帳戶資料與詐欺集團成
    員之事實，但被告乙○○是否即係使用或提供上開00000000
    00號行動電話門號予他人使用之人，尚非無疑。
  (二)本件起訴書所列之上揭證據，僅被告自承及證人甲○○陳稱
    ，甲○○是在嘉義後火車站將手機交予乙○○，而乙○○將
    該手機摔在地上等語，涉及被告乙○○可能持有該之手機之
    事實。然被告乙○○固供稱：其之妻子甲○○曾向丙○○借
    用而持有丙○○所申辦之0000000000號行動電話易付卡門號
    ，嗣因其與甲○○吵架，把手機摔在地上後離開，不知道手
    機裡面的門號SIM 卡流落何處等語（見偵卷第8 頁，本院易
    緝卷第16、33、57頁）；而證人甲○○於警詢及偵查時則陳
    稱前開門號是其請朋友丙○○申辦後交給其使用，但在其尚
    未使用前，便因為其與乙○○在嘉義後火車站發生爭吵，被
    乙○○摔手機，之後其雖將手機撿回來，但裡頭的門號卡卻
    並未撿回來等語（見警卷第20、21頁，偵卷第8 頁）；另證
    人丙○○於警詢時亦陳稱前開手機門號是甲○○委託其去申
    辦，申辦後其即轉交給甲○○使用，後來甲○○對其表示該
    張門號之易付卡已遺失，至於為何會遺失之原因，甲○○則
    不加以說明等語（見警卷第18、19頁）。惟查，證人甲○○
    於本院審判時結證稱：「（問：98年3 月間，你是否有與丙○○至遠傳電信公司申辦易付卡門號？）有，不只我一個人
    去。」、「（問：除了你與丙○○外，還有何人共同前往？
    ）陳仕宜。」、「（問：當天去遠傳電信辦該卡之目的為何
    ？）那時候是陳仕宜叫我跟丙○○講，請丙○○去辦易付卡
    。」、「（問：當天申辦完易付卡之後，丙○○將該SIM 卡
    轉交給何人？）就我跟陳仕宜兩個。」、「（問：丙○○是
    把卡片交給陳仕宜還是交給妳？）我們兩個當時都在場，但
    丙○○是把SIM 卡拿給陳仕宜。」、「（問：該易付卡之後
    做何處置？）陳仕宜就拿給我的一個叫做『有志』（音譯）
    的朋友。」、「（問：將該卡交給『有志』之朋友時，是否
    有取得代價？）我朋友那時候說要給陳仕宜錢。（問：給多
    少錢？）我不知道。（問：那妳怎麼知道？）陳仕宜那時候
    就是缺錢。（問：妳是親耳在場聽到的嗎？）對。（問：妳
    是聽『有志』講的，還是聽陳仕宜講的？）我是聽『有志』
    講的。（問：『有志』跟陳仕宜講的時候，妳有在場就是了
    ？）『有志』這樣跟陳仕宜講的時候我有在場。」、「（問
    ：當初請丙○○去辦易付卡時，是否就是準備要將該門號轉
    賣給綽號『有志』之人？）那時候還沒有。（問：不然是何
    時決定的？）過幾天吧。那時候綽號『有志』之人是這樣跟
    陳仕宜講，但陳仕宜說要回去想一想，隔幾天辦了之後，才
    拿去給他。（問：陳仕宜一個人拿去，還是妳跟她一起去的
    ？陳仕宜是在何處把SIM 卡交給『有志』的？）陳仕宜是在
    我們家把卡片交給『有志』的。」、「（問：你請丙○○去
    辦門號之事，被告乙○○是否知情？）他那個時候不在家。
    」、「（問：陳仕宜將卡片在你家交給『有志』之人時，被
    告乙○○是否知情？）那個時候被告不在家。」、「（問：
    被告乙○○是何時知道你與陳仕宜將卡片交給綽號『有志』
    之人？）他是後來才知道的。（問：什麼時候知道的？大概
    是辦卡之後多久知道的？）好像是去年的事了。」、「（問
    ：你在偵查中為何稱『易付卡門號是因為你與被告吵架，而
    被告將該電話摔壞後，導致該手機的SIM 卡遺失』？）我那
    個時候想說不要牽扯到別人，不要連累朋友。」、「（問：
    不要牽扯到誰？）陳仕宜。」、「（問：辦這張SIM 卡，乙○○有無分到錢？）沒有。」、「（問：乙○○是否知道你
    們要把這個卡片拿去賣給別人？）他不知道，他是事後才知
    道的。」等語（見本院易緝卷第66、67頁）；另證人丙○○
    於本院審判時亦結證稱：「是新興分局的巡佐要我去警局，
    並問我說那張SIM 卡交給何人，我才說我把SIM 卡交給甲○○，我回來後問甲○○說我卡片明明交給她，但甲○○卻說
    她不知道。」、「（問：我老實講，那張SIM 卡確實是交給
    甲○○沒有錯，但他們拿去做何用途，我要說，你們要相信
    嗎？（問：你說啊？）賣卡啦（臺語）。（問：是你去賣
    SIM 卡嗎？）我不是賣卡，我把SIM 卡拿給甲○○，而甲○○再拿去賣。」、「（問：為何你辦這張SIM 卡，陳仕宜會
    知道？）是陳仕宜跟甲○○他們兩人叫我去辦SIM 卡的。」
    、「（我跟陳仕宜、甲○○三個的確是有一起去門市辦SIM
    卡，但是SIM 卡我確實是交給甲○○的。」、「（問：整個
    辦卡及你交付SIM 卡的過程，被告乙○○有無在場？）沒有
    。」、「（問：所以你也不知道該張SIM 卡有無交到乙○○
    的手上？）是的。」等語（見本院易緝卷第60、61、65頁）
    ，足徵證人甲○○、丙○○於警詢、偵查中所為之供詞，顯
    與本院審判時所為之證詞，前後迥異不一，然無論證人甲○○、丙○○所為之上開證詞，均從未證稱係由被告乙○○將
    系爭門號SIM 卡交予他人使用之事實。況公訴人顯然係認定
    所謂甲○○將手機交予被告乙○○，經被告乙○○把該支手
    機摔在地上，致手機內之SIM 卡遺失等情不足採信，方會起
    訴被告，則上開情節既可能是臨訟編撰之詞，本院實無從割
    裂上開說詞，僅摘取「交手機給乙○○」此等不利於被告之
    部分說詞，遽認該手機已交給被告乙○○。至於依據上開證
    人甲○○、丙○○所為之證詞，雖得見系爭SIM 卡係由丙○○申辦後便交予甲○○或訴外人陳仕宜，但由於甲○○、丙○○、陳仕宜等人均非本案之被告，則該張SIM 卡是否係由
    甲○○或陳仕宜轉賣予他人？甚或證人丙○○亦明知且參與
    販售該張SIM 卡之情事？即非屬本案所得論究，而應由偵查
    機關另行偵辦，附此敘明。
  (三)綜此而論，被害人戊○○固曾遭不法集團施以詐術致將遭詐
    騙款項匯入以同案被告黃薏瑄所開立之金融機關帳戶內，並
    遭提領一空，而黃薏瑄係因有人持用系爭0000000000號行動
    電話門號與之聯繫，方會提供其之金融機關帳戶予他人使用
    ，然因上開行動電話之門號並非由被告乙○○所申辦，亦非
    由被告提供予他人使用，故上揭公訴意旨所引之證據，尚不
    足以認定被告涉有本件幫助詐欺犯行。
六、綜上，公訴人所提證據，實不足為被告係基於幫助他人詐欺
    犯意而提供手機門號予詐騙集團之認定，所指出證明之方法
    ，亦無從說服本院形成被告有罪之心證，此外復查無其他積
    極證據足認被告有何幫助他人詐欺之犯行，參諸上開說明，
    應為被告有利之認定，爰依法為被告無罪之諭知。
據上論斷，應依刑事訴訟法第301 條第1 項，判決如主文。
本案經檢察官丁○○到庭執行職務。
中    華    民    國    99    年    8     月    12    日
                    刑事第四庭  審判長法  官  洪碩垣
                                      法  官  施介元
                                      法  官  葉文博
以上正本證明與原本無異。
如不服本判決應於收受本判決後10日內向本院提出上訴書狀，並
應敘述具體理由，如未敘述上訴理由者，應於上訴期間屆滿後20
日內補提理由書狀於本院（均須按他造當事人之人數附繕本）「
切勿逕送上級法院」。
中    華    民    國    99    年    8     月    12    日
                                      書記官  李柏親

司法院資訊處製作；財團法人民間司法改革基金會備份。
